臺灣高雄地方法院刑事判決　　　　　　　　　　　　　九十二年度訴字第一六八號
　　公　訴　人　臺灣高雄地方法院檢察署檢察官
　　被　　　告　丙○○
　　選任辯護人　彭大勇律師
右列被告因毒品危害防制條例等案件，經檢察官提起公訴（九十一年度偵字第三四九
二號），本院判決如左：
    主  文
丙○○無罪。
    事  實
一、公訴意旨略以：被告丙○○明知ＭＤＭＡ、Ｋ他命係屬毒品危害防制條例第二條
    第二項第二款、第三款之第二級、第三級毒品，因具成癮性、濫用性及對社會危
    害性，故不得製造、運輸、販賣、意圖販賣而持有或轉讓。詎被告基於販賣ＭＤ
    ＭＡ及Ｋ他命牟利之概括犯意，自民國九十一年二月二日起，販賣ＭＤＭＡ及Ｋ
    他命等毒品給真實姓名不詳綽號「西瓜」、「美環」、「豪」等人。嗣於九十一
    年二月十七日凌晨一時許，被告在高雄市○○路Ｅ９電子舞場，向姓名年籍不詳
    綽號「小東」之人購入ＭＤＭＡ四十一顆及Ｋ他命二十顆。於同日上午獲悉甲○
    ○邀集多名少年男女在高雄市苓雅區○○○路三三號霖園大飯店第三八一二號房
    間內舉行「搖頭派對」後，認有販賣獲利之機，遂將其所有之上開ＭＤＭＡ四十
    一顆（分裝成八顆、六顆及二十七顆共計三包）及Ｋ他命二十顆攜往前述飯店房
    間內，迄九十一年二月十七日上午九時四十五分許，為警在上址查獲，並扣得被
    告所有之ＭＤＭＡ四十一顆、Ｋ他命二十顆、帳冊一本及販賣毒品所得現金新台
    幣（下同）五萬一千元，因認被告涉犯毒品危害防制條例第四條第二項、第三項
    之販賣第二、三級毒品罪嫌等語。
二、按犯罪事實應依證據認定之，無證據不得認定其犯罪事實；不能證明被告犯罪者
    ，應諭知無罪之判決。刑事訴訟法第一百五十四條第二項及第三百零一條第一項
    分別定有明文。又按刑事訴訟法上所謂認定犯罪事實之證據，係指足以認定被告
    確有犯罪行為之積極證據而言，如未能發現相當證據或證據不足以證明，自不能
    以推測或擬制之方法，以為裁判基礎，最高法院二十九年度上字第三一五號及
    四十年度台上字第八十六號分別著有判例可資參照。而認定不利於被告之事實，
    須依積極證據，苟積極證據不足為不利被告之認定時，即應為有利於被告之認定
    ，更不必有何有利之證據；又認定犯罪事實所憑之證據，雖不以直接證據為限，
    間接證據亦包括在內，然而無論直接證據或間接證據，其為訴訟上之證明，須於
    通常一般之人均不致有所懷疑，而得確信其為真實之程度者，始得據為有罪之認
    定，倘其證明尚未達到此一程度，而有合理之懷疑存在而無從使事實審法院得有
    罪之確信時，即應由法院為諭知被告無罪之判決，最高法院亦分別著有三十年度
    上字第八一六號及七十六年度台上字第四九八六號判例足參。復按，檢察官對於
    起訴之犯罪事實，應負提出證據及說服之實質舉證責任。倘其所提出之證據，不
    足為被告有罪之積極證明，或其指出證明之方法，無從說服法院以形成被告有罪
    之心證，基於無罪推定之原則，自應為被告無罪判決之諭知（最高法院九十二年
    臺上字第一二八號判例足參）。
三、公訴人認被告涉犯毒品危害防制條例第四條第二項、第三項之販賣第二級、第三
    級毒品罪嫌，係以：(一)被告於警詢中先供承：「帳冊內所記載之金額是我先墊款
    購買毒品，其尚未拿錢之購買人之綽號及金額」，嗣於偵查先稱「帳冊內之金額
    係去喝酒我代墊的金額」，再改稱：「是朋友向我借款」，被告對帳冊之用途所
    辯不一，已屬可疑。(二)證人林國明等人就借款之原因、時間、次數、金額，及具
    體使用該借款之細節，均無法清楚陳述，顯見其等證述曾向被告借款乙情，應係
    迴護被告之詞，不足採信。(三)被告無法提供借款人之真實姓名年籍供調查，亦與
    常情有違。(四)扣案之帳冊內，記載「Ｅ」、「Ｋ」、「件」等毒品名稱及單位之
    記載，復有扣案之ＭＤＭＡ四十一顆、Ｋ他命二十顆、帳冊一本及現金五萬一千
    元可資佐證；衡以被告所持有之ＭＤＭＡ及Ｋ他命數量之多，顯非供自身一人施
    用，而係用以販賣他人，再將之記載於帳冊內益明等，為其主要之論據。訊據被
    告對於其於九十一年二月十七日凌晨一時許，在高雄市○○路Ｅ９電子舞場，向
    綽號「小東」之人購入ＭＤＭＡ四十一顆及Ｋ他命二十顆，嗣於同日上午持前開
    毒品前往霖園大飯店三八一二號房間，而於同日上午九時四十五分許，為警在上
    址查獲，並扣得其所有之ＭＤＭＡ四十一顆、Ｋ他命二十顆、帳冊一本及現金五
    萬一千元之事實，固坦承不諱，惟堅詞否認有何販賣第二級、第三級毒品之犯行
    ，辯稱：伊有施用ＭＤＭＡ及Ｋ他命之習慣，扣案之毒品係買來供自己施用的，
    因一次購買較多毒品價格較便宜；而扣案之毒品係因當天購買，尚未帶回家放置
    ，即直接前往霖園大飯店休息，並非持該ＭＤＭＡ及Ｋ他命前往伺機販售等語。
四、經查：
  (一)被告於九十一年二月十七日凌晨一時許，在高雄市○○路Ｅ９電子舞場，向綽號
    「小東」之人購入ＭＤＭＡ四十一顆及Ｋ他命二十顆，嗣於同日上午持前開毒品
    前往霖園大飯店三八一二號房間，而於同日上午九時四十五分許，為警在上址查
    獲，並扣得被告所有之ＭＤＭＡ四十一顆、Ｋ他命二十顆、帳冊一本及現金五萬
    一千元之事實，業據被告於警詢、偵訊及本院審理時坦承不諱，又扣案之錠劑四
    十一顆及膠囊二十顆，分別呈ＭＤＭＡ陽性反應及ＭＤＭＡ、Ｋ他命陽性反應，
    有高雄醫學大學附設中和紀念醫院九十二年九月二日管認可字第００五號檢驗報
    告在卷可憑（見本院卷第七一頁），是被告此部分之自白，核與事實相符，固堪
    信為真實。
  (二)被告於九十一年二月十七日經警採集尿液檢驗結果，確呈ＭＤＭＡ陽性反應，有
    尿液採證代碼對照表及高雄市立凱旋醫院九十一年三月十一日高市凱醫字第三七
    三號煙毒尿液檢驗成績書附卷可稽（見本院卷第二二五之四頁至第二二五之五頁
    ）；又被告因施用第二級毒品ＭＤＭＡ之行為，業經本院於九十一年二月十七日
    以九十一年度毒聲字第七四六號裁定送觀察、勒戒後，因被告無繼續施用毒品之
    傾向，嗣於九十一年三月十四日經台灣高雄地方法院檢察署檢察官以九十一年度
    毒偵字第七二四號不起訴處分確定，有本院九十一年度毒聲字第七四六號裁定、
    台灣高雄地方法院檢察署檢察官九十一年度毒偵字第七二四號不起訴處分書、台
    灣高等法院被告全國前案記錄表在卷可憑（見本院卷第五頁至第六頁、第二二五
    頁、第二二五之二頁至第二二五之三頁），是被告供稱其有施用ＭＤＭＡ之惡習
    乙節，應非無據。參以案外人甲○○於警詢及檢察官偵訊時供稱：伊於案發當天
    有吃半顆搖頭丸，是「洲仔」拿給伊施用等語（見偵卷第七頁、警卷第二頁至第
    三頁），嗣於本院審理時證稱；伊當天有施用搖頭丸，但不清楚被告有無提供搖
    頭丸供在場之人施用等語（見本院卷第五四頁），案外人賴淑茹於警詢供稱：毒
    品是一位叫「洲仔」的人拿出來的，葉文洲大家都叫他「洲仔」等語（見警卷第
    三０頁），甲○○及賴淑茹均明確指述葉文洲於霖園大飯店三八一二房間內提供
    毒品供他人施用，而未指稱被告有於現場販售毒品之情；及九十一年二月十七日
    在霖園大飯店三八一二號房內被查獲之廖堅為、古濟維、何承勳、許皓鈞、許菁
    維、許秀莉、黃翊芬、鄭若雁、郭雅凰、段尹婷、謝詠琳、陳德勝、黃仁信、蘇
    聖哲、周介平等人，均未指稱有向被告購買毒品，或指證被告有於現場販售毒品
    之情事。再佐以ＭＤＭＡ及Ｋ他命分別係第二級、第三級毒品，本屬違禁物品，
    其交易過程常有遭警查獲之相當危險性，是以施用成癮者，為免經常購買而增加
    為警查獲之風險，而購買較多數量之毒品，並而獲得價格之優惠，尚難認與常情
    有違，是自難僅憑其持有多數之毒品，遽推論被告有販賣ＭＤＭＡ及Ｋ他命之犯
    行。是以，被告辯稱：其有施用ＭＤＭＡ之惡習，扣案之ＭＤＭＡ係供己施用，
    伊並非到霖園大飯店三八一二號房內藉機販賣毒品，而係到該房間內休息乙節，
    尚非無據。
  (三)證人林國明（帳冊記載「阿國」）於本院審理時結證稱：伊與被告因跳舞認識，
    因薪水沒有發下來，而向被告借錢，曾向被告借錢八、九次，每次金額幾百元或
    五、六千元不等，借的錢陸續還，有錢就還，而借款時間、地點因太久不記得，
    向被告借的錢都已還清了等語（見本院卷第一七三頁至第一七六頁）；證人庚○
    ○（帳冊記載「海萍」）於本院審理時結證稱：因被告經濟狀況較好，有時候身
    上錢不夠會向被告借，向被告借錢一、二次，每次金額幾百元，不超過一千元，
    借的錢都已還清等語（見偵卷第九二頁反面、本院卷第一七七頁至第一七九頁）
    ；證人丁○○（帳冊記載「伊」）於本院審理時結證稱：九十一年初有向被告借
    款，借了一、二次，每次借幾百元，借的錢已還清了等語（見本院卷第一八０頁
    至第一八三頁）；證人己○○（帳冊記載「威良」）於本院審理時結證稱：伊因
    玩滑板而認識被告，有向被告借款十次左右，數百元到數千元不等，每次金額及
    總額不記得，有與被告一起喝酒或請被告預先墊款，但數額不清楚等語（見本院
    卷第一八九頁至第一九三頁）；證人戊○○（帳冊記帳「琮」）於本院審理時結
    證稱：伊與被告自國中即認識，有與被告一起喝酒，酒錢一起分攤，也有向被告
    借了幾次錢，借款金額，都在幾百至幾千元之間，總共借了一萬多元，都已經清
    償完畢等語（見本院卷第二二九頁至第二三二頁），前開帳冊所載之證人林國明
    等人，均證稱曾向被告借錢，而未曾向被告購買毒品等情；又參以證人林國明、
    庚○○、丁○○、己○○、戊○○均無施用毒品之前科記錄，有刑案資料查註紀
    錄表附卷可參（見本院卷第二０九頁至第二一二頁、第二一四頁至第二一五頁）
    ，顯見林國明等人證述：其等曾向被告借錢，並未向被告購買毒品乙節，尚堪採
    信。至林國明等人雖未能清楚證述借款之時間、金額、地點等細節，惟林國明等
    人於九十一年初向被告借款，距本院九十三年審理已逾二年，且林國明等人向被
    告借款之金額不大，所積欠之款項亦已清償完畢，業據其等證述明確，則林國明
    等人無法詳述借款之細節，應與常情相符，自不能據此認係迴護被告之詞，而為
    不利被告之認定。又朋友間交往，僅以「綽號」相稱，或僅稱呼「名字」，而未
    以全名相稱，或不知友人之詳細年籍資料，係屬人際交往之常態，是公訴人以被
    告無法提出借款人之真實姓名年籍供調查，顯與事理有違，應係事後卸責之詞等
    詞，尚屬無據。
  (四)被告於警詢中先供承：「帳冊內所記載之金額是我先墊款購買毒品，其尚未拿錢
    之購買人之綽號及金額」，嗣於偵查先稱「帳冊內之金額係去喝酒我代墊的金額
    」，再改稱：「是朋友向我借款」，前後供詞雖不一致，然該帳冊所記載金錢往
    來之原因常有多端，或因被告未清楚詳述，且此僅能表示被告對於帳冊之記載交
    待不清，或不願供出實情，與其是否確有於販賣毒品後，將販賣之結果記載於帳
    冊內，二者並無邏輯上之必然關係。又細繹該帳冊上，雖有「Ｅ」、「Ｋ」、「
    件」等毒品名稱及單位之記載，惟仍未明確記載被告有何販售毒品之情事；再觀
    以扣案之帳冊第一頁、第三頁有「家芳３００、３００（加油）」之記載，該記
    載明顯與販毒之情事無涉，是尚難以被告對帳冊之交待不清，及帳冊上有「Ｅ」
    、「Ｋ」、「件」等毒品名稱及單位之記載，憑此推論被告有販賣ＭＤＭＡ及Ｋ
    他命之犯行。
  (五)被告於偵訊及本院審理中均供稱：伊擔任舞老師，每月平均收入約三、四萬元，
    扣案之現金五萬一千元係過年之壓歲錢等語。核與被告之父乙○○於本院審理證
    稱：被告每月之收入約有三萬元，被告之長輩每年過年都會給晚輩壓歲錢，通常
    每位長輩給三、五千元，九十一年間有十四位長輩給被告壓歲錢，因被告準備要
    去當兵，所以長輩當年可能給較多錢等語（見本院卷第一九五頁至第一九六頁）
    ，衡以，九十一年二月十七日案發之日為農曆大年初六，距農曆過年僅六天，又
    參酌被告每月三、四萬元之收入狀況，則被告甫於過完年後，身上攜帶五萬一千
    元之現金乙情，尚屬合理，尚難遽認該五萬一千元係被告販賣毒品所得，而為不
    利於被告之認定。
五、綜上所述，本件公訴人既未提出適合於證明被告涉有販賣第二級毒品ＭＤＭＡ、
    第三級毒品Ｋ他命犯罪事實之積極證據，本院就卷內訴訟資料，逐一剖析，參互
    審酌，仍無從獲得有罪之心證，揆諸首揭判例之意旨，應認不能證明被告犯罪。
    既不能證明被告犯罪，自應為被告無罪之諭知。又被告另因施用第二級毒品ＭＤ
    ＭＡ之行為，業經本院於九十一年二月十七日以九十一年度毒聲字第七四六號裁
    定送觀察、勒戒後，因被告無施用毒品之傾向，嗣於九十一年三月十四日經台灣
    高雄地方法院檢察署檢察官以九十一年度毒偵字第七二四號不起訴處分確定等情
    ，有本院九十一年度毒聲字第七四六號裁定、台灣高雄地方法院檢察署檢察官九
    十一年度毒偵字第七二四號不起訴處分書、台灣高等法院被告全國前案記錄表在
    卷可憑（見本院卷第五頁至第六頁、第二二五頁、第二二五之二頁至第二二五之
    三頁），又被告持有扣案之第二級毒品ＭＤＭＡ之低度行為，應為施用之高度行
    為所吸收而不另論，是被告施用及持有第二級毒品ＭＤＭＡ之犯行，均為前開不
    起訴處分效力所及；又被告持有第三級毒品Ｋ他命之行為，法律並無處罰之明文
    ，自不能以刑事法律相繩，均附此敘明。
據上論結，應依刑事訴訟法第三百零一條第一項，判決如主文。
本案經檢察官辛○○到庭執行職務。
中    華    民    國      九十三      年      七      月        八     日
                              臺灣高雄地方法院刑事第四庭
                                  審判長法  官  吳  永  宋
                                        法  官  黃  惠  玲
                                        法  官  洪  能  超
右正本證明與原本無異。
檢察官如不服本判決應於收受本判決後十日內向本院提出上訴書狀，其未述上訴理
由者，並得於提起上訴後十日內向本院補提理由書狀（均須按他造當事人之人數附繕
本)「切勿逕送上級法院」。
                                        書記官  吳  金  霞
中    華    民    國      九十三      年      七      月        八     日
